臺灣新北地方法院刑事判決
111年度簡上字第330號
上  訴  人  
即  被  告  AYU AFRIANANINGSIH（中文名：阿法娜；印尼籍）




選任辯護人  吳秀娥律師(法律扶助)          
上列被告因詐欺案件，不服本院中華民國111年8月4日111年度簡
字第2491號第一審刑事簡易判決（聲請簡易判決處刑案號：111 
年度偵字第10237號）提起上訴，本院管轄之第二審合議庭判決
如下：
    主  文
原判決撤銷。
甲 ○○○○○○○         共同犯詐欺取財罪，處拘役伍拾日，如易
科罰金，以新臺幣壹仟元折算壹日。緩刑貳年。
    事  實
一、甲 ○○○○○○○         明知其合法居留臺灣之期間已滿，為
    繼續工作賺錢，乃意圖為自己不法之所有，與友人SITI AMI
    NAH(下稱甲女，業經檢察官另行發布通緝)共同基於詐欺取
    財之犯意聯絡，於民國110年10月26日前某日，在不詳之地
    點先向甲女取得其全民健康保險卡及居留證(下稱甲女之雙
    證件)，再於110年10月26日某時許，至址設新北市○○區○○路
    000號之衛生福利部雙和醫院，持甲女之雙證件向乙○○佯稱
    係甲女，能合法照顧乙○○住院之父親，致乙○○陷於錯誤，雇
    用其擔任全日看護工作14日，並交付工作報酬共計2萬8,000
    元(扣除仲介費用)。嗣經警在上址醫院查獲甲 ○○○○○○○    
         逾期居留，並扣得甲女之全民健康保險卡1張，始查悉
    上情。
二、案經內政部移民署北區事務大隊新北市專勤隊(下稱專勤隊)
    報告臺灣新北地方檢察署檢察官偵查起訴。
    理  由
一、證據能力部分：
    按被告以外之人於審判外之陳述雖不符刑事訴訟法第159條
    之1至之4等條文之規定，而經當事人於審判程序同意作為證
    據，法院審酌該言詞陳述或書面陳述作成時之情況，認為適
    當者，亦得為證據，刑事訴訟法第159條之5定有明文。本判
    決以下引用被告以外之人於審判外之陳述，其性質屬傳聞證
    據者，經檢察官、被告甲 ○○○○○○○         及其辯護人均
    同意作為證據（見本院簡上卷第201頁），本院審酌該等陳
    述做成之情形，核無違法或不當，認其均有證據能力。又本
    案認定事實引用之卷內其餘非供述證據，並無證據證明係公
    務員違背法定程序取得，依同法第158條之4規定反面解釋，
    亦有證據能力。
二、認定犯罪事實所憑之證據及理由：
    上揭事實，業據被告坦承不諱（見本院簡上卷第248頁），
    核與證人即被害人乙○○於警詢、偵查及審理中之證述相符（
    見偵卷第12-14、16-18、48-50頁；本院簡上卷第241-244頁
    ），並有通訊軟體LINE對話擷圖、專勤隊扣押筆錄、扣押物
    品目錄表在卷可稽（見偵卷第15頁、第19頁正反面、第23-2
    6頁），足認被告自白與事實相符。本件事證明確，被告犯
    行洵堪認定，應予依法論科。
三、論罪科刑及撤銷原判決之理由：
  ㈠法律說明及罪名：
　　按刑法第339條第1、2項分別規定詐欺取財罪及詐欺得利罪
    ，前者之行為客體係指財物，後者則指取得債權、免除債務
    、延期履行債務或提供勞務等財物以外之財產上不法利益（
    最高法院86年度台上字第3534號判決意旨參照）。查被告施
    用詐術所取得者係作為工作報酬之財物，而非財產上之不法
    利益，是核被告所為係犯刑法第339條第1項之詐欺取財罪。
    聲請簡易判決處刑意旨雖認被告詐得不法利益，然本院認其
    所取得乃財物，惟上開被訴罪名，與本院上揭所認詐欺取財
    罪屬同一法條之不同項規定，尚無庸變更起訴法條，爰逕予
    補充或更正之。
  ㈡共同正犯：
　　被告與甲女就上開犯行有犯意聯絡及行為分擔，為共同正犯
    。
  ㈢本案無人口販運防治法第29條之適用：
　　按人口販運被害人因被販運而觸犯其他刑罰或行政罰規定者
    ，得減輕或免除其責任，人口販運防治法第29條固有明文。
    惟查被告雖曾於110年12月14日經鑑別為人口販運被害人，
    然因其並未從事勞務與實際獲得之報酬顯不相當之工作，且
    並無遭不法手段對待及遭販運之情事，經再次鑑別後與人口
    販運被害人鑑別原則未盡相符，此有專勤隊111年10月3日移
    署北新勤字第1118036860號書函在卷可參(見本院簡上卷第6
    5-67頁)，且依本院上開認定之事實，被告亦非因被販運而
    觸犯詐欺取財罪，故本案並無人口販運防制法第29條之適用
    ，併予敘明。
　㈣撤銷原判決之理由：
　　原審簡易判決以被告上開犯行事證明確，予以論罪科刑，固
    非無見。惟被告上開所為係構成詐欺取財罪，原審簡易判決
    論以詐欺得利罪，自有未當。另被告犯罪所得並未如原審認
    定達7萬5,000元，詳如下述，原審據以量刑，稍嫌過重，且
    被告業已與被害人乙○○經本院調解成立並履行全部賠償，此
    有本院111年度司刑簡上移調字第82號調解筆錄在卷可稽（
    見本院簡上卷第234-1頁），是本案量刑基礎亦有變更，原
    審未及審酌上情，亦有未洽。被告以原審認定之犯罪所得有
    誤提起上訴，請求從輕量刑，為有理由，應由本院將原判決
    撤銷改判。
  ㈤量刑：
　　爰以行為人責任為基礎，審酌被告明知已不能合法居留工作
    ，仍持雙證件假冒他人詐取被害人之財物，顯然欠缺尊重他
    人財產法益之觀念，所為應予非難。惟審酌被告犯後始終坦
    承犯行，並已賠償被害人損失，被害人亦稱被告工作堪屬稱
    職，願意原諒被告等情(見本院簡上卷第244、251頁)，兼衡
    被告並無犯罪前科、其犯罪動機、手段、情節、詐得之金額
    ，自陳大學畢業之智識程度，目前無業，家中有母親需其回
    印尼照顧之家庭生活及經濟狀況等一切情狀（見本院簡上卷
    第250、251頁），量處如主文第2項所示之刑，並諭知易科
    罰金之折算標準，以示懲儆。
  ㈥緩刑：
　　查被告未曾受有期徒刑以上刑之宣告，有臺灣高等法院被告
    前案紀錄表在卷可憑，其因一時思慮欠周而犯本案，且其於
    本院審理期間已與被害人達成調解，被害人同意予被告緩刑
    之機會，此有本院上開調解筆錄在卷可稽（見本院簡上卷第
    234-1頁），本院因認被告經此偵審程序之教訓後，當知所
    警惕，信無再犯之虞，因認被告所受刑之宣告以暫不執行為
    適當，爰依刑法第74條第1項第1款規定併予諭知緩刑，期間
    如主文所示。
四、沒收部分：
  ㈠扣案甲女之全民健康保險卡1張，固為被告持以供本案犯罪所
    用，惟因該證件具個人專屬性，且得經由掛失使之失效再重
    新申請取得，其宣告沒收或追徵欠缺刑法上之重要性，爰依
    刑法第38條之2第2項規定，不予宣告沒收或追徵。
　㈡查被害人乙○○於本院審理時供稱：我父親入院到出院共2個人
    照顧他，被告說她只工作14日，我沒有意見，被告每日報酬
    為2,500元，但她可能有給仲介錢，我不知道多少等語(見本
    院簡上卷第243、244頁)，核與被告自陳僅工作14日後便換
    人照顧被害人父親，每日報酬需扣除500元交予非法仲介業
    者等節大致相符(見本院簡上卷第199、200頁)，故被告每日
    實際僅獲得2,000元之報酬，實際詐得共計2萬8,000元(計算
    式：2,000元×14日＝2萬8,000元)，屬其未扣案之犯罪所得，
    本應依刑法第38條之1第1項、第3項規定予以沒收或追徵，
    惟上開犯罪所得業已全部賠償被害人，已如前述，爰依刑法
    第38條之1第5項規定，不予宣告沒收或追徵。
五、不予宣告驅逐出境部分：
　　按外國人受有期徒刑以上刑之宣告者，得於刑之執行完畢或
    赦免後，驅逐出境，刑法第95條定有明文。查本案被告既未
    經本院宣告有期徒刑以上之刑，自無依刑法第95條規定宣告
    被告於刑之執行完畢或赦免後驅逐出境之必要，併此說明。
據上論斷，應依刑事訴訟法第455條之1第1項、第3項、第369條
第1項前段、第364條、第299條第1項前段，判決如主文。
本案經檢察官丙○○聲請簡易判決處刑，檢察官邱稚宸到庭執行公
訴。
中　　華　　民　　國　　111 　年　　12　　月　　14　　日
                  刑事第十四庭  審判長法　官　王榆富
                                      
　　　　　　　　　　　　　　　　      法　官　鄭琬薇
                                
　　　　　　　　　　　　　　　　      法　官　梁家贏
上列正本證明與原本無異。
不得上訴。
                                      書記官  巫茂榮
中　　華　　民　　國　　111 　年　　12　　月　　20　　日
附錄論罪法條：
刑法第339條第1項：
意圖為自己或第三人不法之所有，以詐術使人將本人或第三人之
物交付者，處5 年以下有期徒刑、拘役或科或併科50萬元以下罰
金。